【裁判字號】    95,訴,4314
【裁判日期】    951222
【裁判案由】    搶奪
【裁判全文】
臺灣高雄地方法院刑事判決              95年度訴字第4314號
公  訴  人  臺灣高雄地方法院檢察署檢察官
被      告  甲○○
上列被告因搶奪案件，經檢察官提起公訴（95年度偵字第26729
號），被告於本院準備程序為有罪之陳述，經合議庭裁定由受命
法官依簡式審判程序獨任審理，本院判決如下：
    主  文
甲○○共同犯搶奪未遂罪，累犯，處有期徒刑捌月。
    事  實
一、甲○○前於民國93年間，因詐欺案件，經本院以93年度簡字
    第3478號判決判處有期徒刑6 月確定，甫於94年12月31 日
    縮短刑期而徒刑執行完畢。詎仍不知悔改，竟與姓名、年籍
    不詳，綽號「細隻仔」（另行偵查中）之成年男子，共同意
    圖為自己不法所有之犯意聯絡，自95年10月11日凌晨2 時許
    起，由「細隻仔」騎乘其獨自於95年10月10日某時在高雄市
    前鎮區○○路194 巷6 弄1-3 號1 樓，所竊取之賴金蓮所有
    而由乙○○所使用之車牌號碼CFT-066 號機車搭載甲○○，
    四處尋找搶奪對象，不知「細隻仔」及甲○○深夜騎車閒逛
    目的為何之「細隻仔」女友則騎乘車牌號碼不詳之機車跟隨
    其後，嗣於95年10月11日凌晨3 時許，被告與綽號「細隻仔
    」之成年男子行至高雄市○○區○○路時，發現丙○○隻身
    由北往南方向行走於南台路上，遂由「細隻仔」騎乘機車尾
    隨其後逐步接近，迨丙○○行至南台路91號前而不及防備之
    際，即由後座之甲○○徒手自後搶奪丙○○內有手機、皮夾
    、化粧品及公司當日營業所得新台幣55 ,000 元之手提包，
    因丙○○及時拉住手提包奮力抵抗並大聲呼救，致「細隻仔
    」與甲○○2 人共乘之機車於拉址中倒地，且適有路人呂順
    天聞聲後亦前來制止，致未得逞，「細隻仔」及甲○○遂即
    逃離，「細隻仔」女友見狀後則載「細隻仔」逃逸，甲○○
    則自行逃至高雄市○○區○○路23號「九福飯店」停車場前
    ，為獲報前來員警當場逮獲，而查知上情。
二、案經高雄市政府警察局新興分局報告臺灣高雄地方法院檢察
    署檢察官偵查起訴。
    理  由
一、按本案被告甲○○所犯係死刑、無期徒刑、最輕本刑為3 年
    以上有期徒刑以外之罪，其於準備程序就前揭被訴事實為有
    罪之陳述，經受命法官告知簡式審判程序之旨，並聽取其與
    公訴人之意見後，本院認無不得或不宜改依簡式審判程序進
    行之情形，爰依刑事訴訟法第273 條之1 第1 項規定，裁定
    本件由受命法官獨任進行簡式審判程序，合先敘明。
二、上揭事實，業據被告於警詢、偵查及本院審理中均坦承不諱
    ，核與證人即被害人丙○○於警詢、偵查中證稱：伊於95年
    10月11日凌晨3 時50分許，自明星街右轉南台路後，由北往
    南沿南台路步行，至該路91號前時，忽有2 名歹徒共騎1 部
    重機車從伊左後方搶奪伊左肩上提掛之黑色手提包，當時伊
    及時抓著手提包並大喊搶劫，手提包被伊拉住而未遭搶走，
    且2 名歹徒共乘之機車可能因驚嚇而摔倒，其中1 人由1 女
    子騎機車載走，另1 名則往民主路停車場方向逃逸，後來在
    停車場內被附近趕來幫忙之店家抓到；伊手提包內裝有手機
    、皮夾（內有5,000 元）、化粧品及公司當日營業所得55,
    000 元等語（警卷第9 頁正、背面，偵卷第62、63頁）、證
    人即現場協助追捕被告之人呂順天於警詢時證述：伊於95年
    10月11日凌晨3 時50分許在南台路96號與朋友泡茶聊天時，
    聽到1 名女子在喊搶劫，伊追出後便見到2 名歹徒，其中1
    名歹徒被1 名女子騎車載走逃逸，另1 名歹徒則徒步逃至民
    主路23號九福飯店停車場，伊追至該處時便以電話通知警察
    到場將歹徒逮捕等語（警卷第11頁正、背面）、證人乙○○
    於警詢時證稱：車號CFT －066 號係登記伊妻賴金蓮所有，
    平時由伊使用，未借予他人，該車最後1 次使用是在95年10
    月10日上午10時許，伊係於同年月11日上午6 時30分許經警
    通知始知失竊等語（警卷第10頁正、背面）大致相符，並有
    贓物認領保管收據1 紙、現場照片12幀附卷可稽，以及被告
    與「細隻仔」行搶時共乘之車號CFT －066 號機車1 部扣案
    可資佐證，足認被告之自白與事實相符，堪予採為本件論罪
    科刑之依據。本件事證明確，被告搶奪未遂之犯行，洵堪認
    定，應依法論科。
三、核被告所為，係犯刑法法第325 條第3 項、第1 項之搶奪未
    遂罪。而本件被告所為搶奪未遂犯行，亦據起訴書犯罪事實
    欄及證據並所犯法條欄之證據清單編號一、二所列載之證據
    方法、待證事實等項記載明確，故起訴書證據並所犯法條欄
    二、關於「搶奪既（起訴書誤載為「即」）遂」等語，顯係
    贅載，附此指明。被告與綽號「細隻仔」之成年男子就上開
    犯行間，有犯意聯絡及行為分擔，為共同正犯。又被告已著
    手於搶奪行為之實行而不遂，為未遂犯，爰依刑法第25 條
    第2 項之規定，按既遂犯之刑減輕之。又被告前於93年間，
    因詐欺案件，經本院以93年度簡字第3478號判決判處有期徒
    刑6 月確定，並於94年12月31日縮短刑期而徒刑執行完畢，
    此有臺灣高等法院被告前案紀錄表1 份在卷可參。其於有期
    徒刑執行完畢後5 年內，故意再犯本案有期徒刑以上之罪，
    為累犯，應依刑法第47條第1 項前段規定加重其刑，並先加
    後減之。爰審酌被告年紀尚輕，竟不思以正當途徑獲取財物
    ，夥同綽號「細隻仔」之成年男子行搶夜歸婦女財物，不僅
    侵害他人財產法益，更造成被害人心靈上之恐懼，對社會治
    安之破壞及被害人人身安全之危害甚深，惟念及被告犯後尚
    能坦承犯行不諱，態度尚可，及其犯罪動機、手段、目的、
    所搶財物價值、本案行搶部分尚未得手即遭查獲等一切情狀
    ，量處如主文所示之刑，以示懲儆。
據上論斷，應依刑事訴訟法第273 條之1 第1 項、第284 條之1
、第299 條第1 項前段，刑法第28條、第325 條第3 項、第1項
、第25條第2 項、第47條第1 項前段，判決如主文。
中    華    民    國    95    年    12    月    22    日
                  刑事第十六庭  法  官 蔣志宗
以上正本證明與原本無異。
如不服本判決，應於判決送達後10日內，向本院提出上訴狀。
中    華    民    國    95    年    12    月    22    日
                                書記官  洪育祺
附錄本件論罪科刑之法條：
＜中華民國刑法第325條＞
意圖為自己或第三人不法之所有，而搶奪他人之動產者，處6 月
以上5 年以下有期徒刑。
因而致人於死者，處無期徒刑或7 年以上有期徒刑，致重傷者
，處3 年以上10年以下有期徒刑。
第 1 項之未遂犯罰之。


司法院資訊處製作；財團法人民間司法改革基金會備份。
